【裁判字號】    99,交聲,216
【裁判日期】    990722
【裁判案由】    違反道路交通管理處罰條例聲明異議
【裁判全文】
臺灣苗栗地方法院交通事件裁定         99年度交聲字第216號
原處分機關  交通部公路總局新竹區監理所苗栗監理站
異  議  人
即受處分人  丙○○
上列異議人即受處分人因違反道路交通管理處罰條例案件，對於
交通部公路總局新竹區監理所苗栗監理站於民國99年6 月8 日所
為之竹監苗字第裁54-F00000000號處分（原舉發案號：苗縣警交
字第F00000000 號），聲明異議，本院裁定如下：
    主  文
異議駁回。
    理  由
一、原處分意旨略以：異議人即受處分人丙○○於民國99年5 月
    2 日19時50分許，駕駛車牌號碼0178-GV 號自用小客車行經
    苗栗縣苗栗市○○街88號前處，為苗栗縣警察局苗栗分局南
    苗派出所警員舉發「發生交通事故，無人受傷未依規定處置
    逃逸」違規；；嗣異議人於舉發單所載應到案時間內到案表
    示不服舉發，經原處分機關函請舉發單位調查結果，仍認異
    議人有上開違規行為，乃依道路交通管理處罰條例第62條第
    1 項暨違反道路交通管理事件統一裁罰基準及處理細則第41
    條第4 項規定，於99年6 月8 日裁處異議人罰鍰新臺幣（下
    同）3,000 元、吊扣駕駛執照1 個月，原處分並無不法等語
    。
二、異議意旨略以：99年5 月2 日本人與乙○○之事件，警方所
    開立「肇事逃逸」，明顯與事實不符；於違規時、地與林君
    車輛會車後，林君從中正路向新東街轉入，說我剛擦到她車
    了，至警局比對刮痕，該刮痕只能用「微乎其微」來形容，
    一般人是不會有感覺的；警察要開單，我表示新東街綠燈，
    我只是先走，並非有意逃跑，本人不服，為此向法院聲明異
    議，請求撤銷原處分
三、按汽車駕駛人駕駛汽車肇事，無人受傷或死亡而未依規定處
    置者，處罰新台幣1,000 元以上3,000 元以下罰鍰；逃逸者
    ，並吊扣其駕駛執照1 個月至3 個月，道路交通管理處罰條
    例第62條第1 項定有明文。次按發生道路交通事故，駕駛人
    或肇事人應先為下列處置：四不得任意移動肇事車輛及現場
    痕跡證據，但無人傷亡且車輛尚能行駛，或有人受傷且當事
    人均同意移置車輛時，應先標繪車輛位置及現場痕跡證據後
    ，將車輛移置不妨礙交通之處所；五通知警察機關但無人受
    傷或死亡且當事人當場自行和解者，不在此限，道路交通事
    故處理辦法第3 條第4 款、第5 款規定甚明。上開規定係課
    與汽車駕駛人於駕車肇事後，應有依規定為適當處置之義務
    。考其立法目的在於保存肇事現場相關證據，俾利日後研判
    肇事責任歸屬，並應視情形通知警察到場依法處理。由此可
    知，駕駛人駕車與其他車輛擦撞肇事後，依上開規定，應即
    時下車詳查有無人車傷亡或損壞；若無人傷亡且車輛尚能行
    駛，則應於標繪車輛位置及現場痕跡證據後，將車輛移置於
    不妨礙交通之處所，並隨即通知警察機關處理。易言之，汽
    車駕駛人駕駛汽車發生交通事故，不論其責任歸屬為何，即
    有義務留在肇事現場，縱使未能立刻與對造當事人會晤處理
    ，也應採取必要措施，除當事人當場自行和解外，皆應即刻
    向警察機關報告，以保護本身及對造權益，並釐清肇事責任
    。
四、經查：
(一)、異議人駕駛車牌號碼0178-GV 號自用小客車於上揭時、地，
    為警舉發「發生交通事故，無人受傷未依規定處置逃逸」違
    規乙節，有原舉發單位即苗栗縣警察局苗縣警交字第F00000
    000 號舉發違反道路交通管理事件通知單、裁決書、送達證
    書各1 份在卷足憑。
(二)、次依證人即本件舉發警員劉偉志到庭具結證稱：「（本件取
    締經過？）乙○○打電話來說有車禍，我就到新苗街88號處
    理，他說有部車撞到他左後車門把，我們就照相車損、路況
    ，她說現場已有移動，故現場圖上未繪車輛，再據他提供的
    車號通知保全公司的駕駛人到案說明，異議人來所後，我問
    他有無發生車禍，他說他沒有感覺，他說有經過那邊，我請
    他看乙○○的車損，請他們調解」、「（乙○○的車輛遭擦
    撞刮痕之情形如何？）是後車門把有橫向的擦痕，有類似黑
    色橡膠黏著物在上面，後來經過比對，與異議人的車左前的
    照後鏡高度相符，他照後鏡是黑色的，有擦痕，經比對高度
    與異議人車損相符，據林小姐所述，她之前的車是未毀損的
    ，而且異議人照後鏡黑色的擦痕顏色與林小姐車損部位所沾
    染的物質顏色相符。」等語綦詳（見本院99年7 月15日訊問
    筆錄），顯見異議人所駕駛之上開車輛，確有與被害人乙○
    ○所駕駛之車輛發生擦撞之事實。
(三)、再依證人即被害人乙○○於99年7 月15日本院調查時到庭具
    結證稱：「（你的車子如何被0178-GV 車輛擦撞？）因為那
    條街很小，來往的車很多，當時我的右邊有停一台車，我與
    異議人的車是相對的車道，異議人車子的左邊某處擦到我車
    左後門的門把，我當時車速約不到10公里，異議人車速也很
    少，因為當時車流量很大，我跟他要會車前，大概只有一個
    拳頭的距離，我搖下車窗，他有我左邊，他也有搖下部分車
    窗，我跟他說，你快要擦撞我的車了，他未回答，他知道我
    在講話，我們有兩眼相視，故他知道我在講話，他未理我，
    繼續往前行就擦到我的車，他就跑掉了，他完全沒有講什麼
    」、「（你告知異議人他的車子擦撞到你的車後，異議人有
    何反應？）因為我後面有很多車塞住了，我把車往前開，想
    找地方停下來，但無法停，又繞一圈，我在中正路往三商百
    貨的前面那條路，就是日新街與中正路的紅綠燈那裡，攔下
    他，我下車，我拍他的手，他的手靠在車窗上，我跟他說，
    先生你撞到我的車了，請下車解決，他未理我，綠燈亮了，
    他就開走了。」等語綦詳（見本院同上日期之訊問筆錄），
    核與證人甲○○到庭具結證稱：「（會車前有聽到異議人有
    搖下車窗，說要替林小姐開車嗎？）對，因為兩台車太近，
    有可能擦撞，我有看到異議人搖下車窗且表示兩台車太近，
    他想替林小姐開個車，但後來我就注意右邊的情形，不知道
    他們二人的互動」、「（日新街的冰店前，有看到林小姐下
    車拍異議人的手？）有」、「（異議人有無下車，留下聯絡
    電話？）無」、「（異議人對此事有何表示？）他說他不否
    認有撞到林小姐的車，但是無法和解的原因我不清楚。」等
    語大致相符，足徵異議人有於證人乙○○拍打其手告知有擦
    撞之情事後，仍未停車查看，亦未與證人乙○○當場達成和
    解或通知警察機關處理即先行離去之事實，堪予認定。
(四)、異議人雖以前詞置辯，惟所謂「肇事逃逸」，祇以行為人有
    駕駛動力交通工具肇事而逃逸之事實為已足，至行為人之肇
    事有否過失，則非所問（最高法院91年度台上字第3776號判
    決意旨參照）。況車禍肇事之雙方當事人，在未經釐清責任
    之前，究竟孰有過失，通常係雙方各執一詞，故為釐清雙方
    肇事責任歸屬，上開道路交通事故處理辦法第3 條第4 款、
    第5 款即明定肇事人或駕駛人不得任意移動肇事車輛及現場
    痕跡證據，並應先通知警察機關到場處理。換言之，汽車駕
    駛人一旦發生交通事故，除於無人受傷或死亡且當事人當場
    自行和解之情形外，即不得任意移動車輛及現場痕跡證據，
    並應先通知警察機關處理，倘若有任意駕車離開現場之情形
    ，即屬肇事逃逸之行為。又參諸道路交通管理處罰條例第62
    條第1 項後段規定之立法本旨，在於道路交通事故發生後，
    應即時採取必要之措施，以防損害範圍之擴大。蓋如駕駛人
    於肇事後，隨即駕車逃離現場，不僅使肇事責任認定困難，
    更可能使被害人求償無門。如駕駛人對於其駕車發生交通事
    故之事實已有認識，進而決意擅自駛離現場，自係肇事逃逸
    。本件異議人於99年7 月15日本院調查時陳稱：「（當時你
    車窗是全搖下來？）對」、「（當時你們兩台車只有一個拳
    頭的距離？）是」、「（你怎麼可能沒有聽到林小姐的警示
    ？）因林小姐未搖下車窗」、「（你在日新街冰店前，林小
    姐有拍你的手、請你處理肇事的事情，是否承認？）有」、
    「當時為何不處理？不留下電話予林小姐？）因我後面車太
    多，我是綠燈，不得不走，且我是第一部車」、「（有無下
    車與林小姐確認是何人肇事的？）無，一開始我不確定，經
    警比對後，我尊重警員的判斷。我也願意負責，但是他們獅
    子大開口，我就沒有辦法了」、「（所以你不否認有可能是
    你撞到他？）對」、「（但是你當時未處理？）對。」等語
    （見本院卷第23頁），益徵本件交通事故發生後，被害人已
    驅車至異議人所駕駛之自小客車前方告知有擦撞事故，則異
    議人不可能不知己有肇事之可能。異議人對於其駕車發生上
    開交通事故之事實既有認識，在未經釐清責任之前仍進而決
    意擅自駛離現場，漠視被害人權益而未積極處理，已違反駕
    駛人於行車肇事後法律上應履行之義務甚明。從而，異議人
    有於上述時、地駕駛汽車肇事，無人受傷或死亡而未依規定
    處置逃逸之行為，且經合法舉發一事應堪認定，本件事證明
    確，應依法論科。
五、綜上所述，本件異議人既有前揭汽車駕駛人駕駛汽車肇事，
    無人受傷或死亡而未依規定處置逃逸之違規行為，原處分機
    關依道路交通管理處罰條例第62之規定及違反道路交通管理
    事件統一裁罰基準表，裁處異議人罰鍰3,000 元、吊扣駕駛
    執照1 個月，核無違法或不當之情事，聲明異議意旨僅執前
    詞，任意指摘原處分，並無理由，應予駁回。
六、據上論斷，應依道路交通管理處罰條例第87條第2 項，道路
    交通案件處理辦法第19條，裁定如主文。
中    華    民    國    99    年    7     月    22    日
                  交通法庭  法  官  周靜妮
以上正本證明與原本無異。
如不服本裁定應於送達後5 日內向本院提出抗告狀。
                            書記官  巫  穎
中    華    民    國    99    年    7     月    22    日

司法院資訊處製作；財團法人民間司法改革基金會備份。
